【裁判字號】    98,易,970
【裁判日期】    981006
【裁判案由】    詐欺
【裁判全文】
臺灣桃園地方法院刑事判決               98年度易字第970號
公  訴  人  臺灣桃園地方法院檢察署檢察官
被      告  乙○○
            甲○○
上列被告因詐欺案件，經檢察官提起公訴（98年度偵字第18200
號），被告二人於本院準備程序進行中，就被訴事實為有罪之陳
述，經本院告知簡式審判程序意旨，並聽取公訴人、被告二人及
被告乙○○之辯護人意見後，本院合議庭裁定依簡式審判程序審
理，判決如下：
    主  文
乙○○共同意圖為自己不法之所有，以詐術使人將本人之物交付
，處有期徒刑肆月，如易科罰金，以新臺幣壹仟元折算壹日，扣
案如附表所示之物，均沒收。又共同意圖為自己不法之所有，以
詐術使人將本人之物交付，處有期徒刑參月，如易科罰金，以新
臺幣壹仟元折算壹日，扣案如附表所示之物，均沒收。又共同意
圖為自己不法之所有，以詐術使人將本人之物交付，處有期徒刑
肆月，如易科罰金，以新臺幣壹仟元折算壹日，扣案如附表所示
之物，均沒收。又共同意圖為自己不法之所有，以詐術使人將本
人之物交付，處有期徒刑參月，如易科罰金，以新臺幣壹仟元折
算壹日，扣案如附表所示之物，均沒收。又共同意圖為自己不法
之所有，以詐術使人將本人之物交付，處有期徒刑參月，如易科
罰金，以新臺幣壹仟元折算壹日，扣案如附表所示之物，均沒收
。應執行有期徒刑壹年貳月，如易科罰金，以新臺幣壹仟元折算
壹日，扣案如附表所示之物，均沒收。
甲○○共同意圖為自己不法之所有，以詐術使人將本人之物交付
，累犯，處有期徒刑參月，如易科罰金，以新臺幣壹仟元折算壹
日，扣案如附表所示之物，均沒收。又共同意圖為自己不法之所
有，以詐術使人將本人之物交付，累犯，處有期徒刑貳月又拾伍
日，如易科罰金，以新臺幣壹仟元折算壹日，扣案如附表所示之
物，均沒收。又共同意圖為自己不法之所有，以詐術使人將本人
之物交付，累犯，處有期徒刑參月，如易科罰金，以新臺幣壹仟
元折算壹日，扣案如附表所示之物，均沒收。又共同意圖為自己
不法之所有，以詐術使人將本人之物交付，累犯，處有期徒刑貳
月又拾伍日，如易科罰金，以新臺幣壹仟元折算壹日，扣案如附
表所示之物，均沒收。又共同意圖為自己不法之所有，以詐術使
人將本人之物交付，累犯，處有期徒刑貳月又拾伍日，如易科罰
金，以新臺幣壹仟元折算壹日，扣案如附表所示之物，均沒收。
應執行有期徒刑壹年，如易科罰金，以新臺幣壹仟元折算壹日，
扣案如附表所示之物，均沒收。
    事  實
一、甲○○前於民國九十五年間，因恐嚇取財等案件，經臺灣臺
    中地方法院以九十五年度易字第三七四二號判決分別判處有
    期徒刑六月、拘役五十日，各減為有期徒刑三月、拘役二十
    五日確定，而於九十七年四月二十三日易科罰金執行完畢。
    猶不知警惕，甲○○竟於九十八年五月底某日起受雇於乙○
    ○，參與乙○○與真實姓名年籍不詳綽號為「小高」（下稱
    「小高」）之大陸地區成年男子所組成之詐騙集團，共同意
    圖為自己不法之所有，並基於詐欺取財之犯意聯絡，先由乙
    ○○及亦具有詐欺取財犯意聯絡之游佳珍（現經臺灣桃園地
    方法院檢察署發布通緝）於九十八年五月十三日前往不知情
    之鍾陳允位於桃園縣平鎮市○○街一一九巷六號處所，由游
    佳珍持李苑榕之身分證件向鍾陳允承租上開房屋（尚無證據
    證明乙○○明知游佳珍持李苑榕之身分證件冒名承租），做
    為詐騙大陸地區人民之據點（即電信機房），乙○○並負責
    提供電腦、網路設備、教戰守則等資料及器具，再由乙○○
    及甲○○負責撥打詐騙電話予大陸地區人民以詐騙金錢，「
    小高」則負責提供大陸地區人頭帳戶及匯款事宜，乙○○並
    與「小高」、甲○○約定，「小高」可從詐騙金額中取得百
    分之二十五作為報酬，甲○○則可從詐騙金額中取得百分之
    三至百分之六作為報酬。乙○○、甲○○分別於：(一)九十八
    年六月一日，由乙○○或甲○○中之一人以網路電話假冒電
    信公司員工，撥打大陸地區不詳姓名之人民電話並佯稱：渠
    等電話費未繳，要求繳費，否則將遭斷線處置，並要求渠等
    留下基本資料，或佯稱渠等涉有刑事案件等語，再由乙○○
    或甲○○中另一人假冒大陸公安撥打電話予該不詳姓名之大
    陸地區人民佯稱：要調查渠等帳戶，要求清空帳戶，並將帳
    戶內款項匯款至指定之帳戶，以釐清是否涉案等語，致前開
    不詳姓名之大陸地區人民信以為真而陷於錯誤，依照詐騙集
    團成員指示，匯款至乙○○及甲○○所指定之帳戶，乙○○
    隨即以電話通知「小高」前往提領詐騙所得金額，並自行取
    得上開約定之報酬，剩餘之詐騙金額所得則由「小高」分別
    於同日以「吳玉惠」之名義匯入十一萬九千九百元，至乙○
    ○之母親鄭愛金（已於九十七年十一月二十日歿）所申設之
    中華郵政股份有限公司中壢建國郵局帳號00000000
    000000號帳戶內（下稱中壢建國郵局帳戶）。(二)同年
    月三日，由乙○○或甲○○中之一人以網路電話假冒電信公
    司員工，撥打大陸地區不詳姓名之人民電話並佯稱：渠等電
    話費未繳，要求繳費，否則將遭斷線處置，並要求渠等留下
    基本資料，或佯稱渠等涉有刑事案件等語，再由乙○○或甲
    ○○中另一人假冒大陸公安撥打電話予該不詳姓名之大陸地
    區人民佯稱：要調查渠等帳戶，要求清空帳戶，並將帳戶內
    款項匯款至指定之帳戶，以釐清是否涉案等語，致前開不詳
    姓名之大陸地區人民信以為真而陷於錯誤，依照詐騙集團成
    員指示，匯款至乙○○及甲○○所指定之帳戶，乙○○隨即
    以電話通知「小高」前往提領詐騙所得金額，並自行取得上
    開約定之報酬，剩餘之詐騙金額所得則由「小高」於同日以
    「張文義」之名義匯入八萬五千元至中壢建國郵局帳戶。(三)
    同年八月二十日，由乙○○或甲○○中之一人以網路電話假
    冒電信公司員工，撥打大陸地區不詳姓名之人民電話並佯稱
    ：渠等電話費未繳，要求繳費，否則將遭斷線處置，並要求
    渠等留下基本資料，或佯稱渠等涉有刑事案件等語，再由乙
    ○○或甲○○中另一人假冒大陸公安撥打電話予該不詳姓名
    之大陸地區人民佯稱：要調查渠等帳戶，要求清空帳戶，並
    將帳戶內款項匯款至指定之帳戶，以釐清是否涉案等語，致
    前開不詳姓名之大陸地區人民信以為真而陷於錯誤，依照詐
    騙集團成員指示，匯款至乙○○及甲○○所指定之帳戶，乙
    ○○隨即以電話通知「小高」前往提領詐騙所得金額，並自
    行取得上開約定之報酬，剩餘之詐騙金額所得則由「小高」
    於同日以「張文義」之名義匯入十九萬六千九百元至中壢建
    國郵局帳戶。(四)同年八月二十一日，由乙○○或甲○○中之
    一人以網路電話假冒電信公司員工，撥打大陸地區不詳姓名
    之人民電話並佯稱：渠等電話費未繳，要求繳費，否則將遭
    斷線處置，並要求渠等留下基本資料，或佯稱渠等涉有刑事
    案件等語，再由乙○○或甲○○中另一人假冒大陸公安撥打
    電話與該不詳姓名之大陸地區人民佯稱：要調查渠等帳戶，
    要求清空帳戶，並將帳戶內款項匯款至指定之帳戶，以釐清
    是否涉案等語，致前開不詳姓名之大陸地區人民信以為真而
    陷於錯誤，依照詐騙集團成員指示，匯款至乙○○及甲○○
    所指定之帳戶，乙○○隨即以電話通知「小高」前往提領詐
    騙所得金額，並自行取得上開約定之報酬，剩餘之詐騙金額
    所得則由「小高」於同日以「張文義」之名義匯入三萬一千
    五百元至中壢建國郵局帳戶。(五)同年八月二十四日，由乙○
    ○或甲○○中之一人以網路電話假冒電信公司員工，撥打大
    陸地區不詳姓名之人民電話並佯稱：渠等電話費未繳，要求
    繳費，否則將遭斷線處置，並要求渠等留下基本資料，或佯
    稱渠等涉有刑事案件等語，再由乙○○或甲○○中另一人假
    冒大陸公安撥打電話予該不詳姓名之大陸地區人民佯稱：要
    調查渠等帳戶，要求清空帳戶，並將帳戶內款項匯款至指定
    之帳戶，以釐清是否涉案等語，致前開不詳姓名之大陸地區
    人民信以為真而陷於錯誤，依照詐騙集團成員指示，匯款至
    乙○○及甲○○所指定之帳戶，乙○○隨即以電話通知「小
    高」前往提領詐騙所得金額，並自行取得上開約定之報酬，
    剩餘之詐騙金額所得則由「小高」於同日以「張文義」之名
    義匯入五萬九千二百元至中壢建國郵局帳戶，總計詐騙金額
    為四十九萬二千五百元，乙○○再將所得之詐騙金額依前開
    約定之報酬給付予甲○○，其餘詐騙所得則歸乙○○所有，
    以此方式詐騙大陸地區人士而得手。嗣於九十八年八月二十
    七日經警於上址查獲，並扣得乙○○所有與本案有關如附表
    所示之物。
二、案經桃園縣政府警察局蘆竹分局報請臺灣桃園地方法院檢察
    官偵查起訴，乙○○、甲○○於準備程序中為有罪之陳述，
    經本院合議庭裁定由受命法官獨任行簡式審判程序。
    理  由
一、本件被告乙○○、甲○○所犯之詐欺取財罪，均係死刑、無
    期徒刑、最輕本刑為三年以上有期徒刑以外之罪，而被告二
    人於準備程序中就被訴事實為有罪之陳述，經法官告知簡式
    審判程序之旨，並聽取公訴人、被告二人及被告乙○○之辯
    護人意見後，本院認為適宜由受命法官獨任進行簡式審判程
    序，合先敘明。
二、上揭犯罪事實，迭據被告乙○○、甲○○於警詢、偵查及本
    院審理時坦承不諱（見臺灣桃園地方法院檢察署九十八年度
    偵字第一八二○○號卷卷第三頁至第一○頁、第一二頁至第
    一七頁、第二○六頁至第二○九頁），並經證人鍾陳允、李
    苑榕於偵查中證述明確（見上開偵卷卷一第四四頁、偵卷卷
    二第二七頁至第二八頁），復有桃園縣政府警察局蘆竹分局
    搜索、扣押筆錄、扣押物品目錄表、扣押物品證明書、現場
    查獲相片八十四張及中華郵政股份有限公司中壢建國郵局帳
    號00000000000000號帳戶之開戶資料、客戶
    歷史交易清單等件附卷可按（見上開偵卷卷一第二八頁至第
    三九頁、第一九○頁至第一九四頁、偵卷卷二第一六頁至第
    一九頁），且有如附表所示之扣案物品可佐，是被告乙○○
    及甲○○上開任意性自白與事實相符，應可採信。本件事證
    明確，被告二人犯行堪以認定，應依法論科。
三、核被告乙○○及甲○○所為，均係犯刑法第三百三十九條第
    一項之詐欺取財罪。被告乙○○、甲○○、共犯游佳珍與真
    實姓名年籍不詳之「小高」間就上揭犯行，具有犯意聯絡及
    行為分擔，均為共同正犯。被告二人所犯上開五罪，犯意各
    別，行為互殊，應予分論併罰。公訴人雖未敘明九十八年六
    月一日該次匯入之款項，然已於犯罪事實欄中敘明以「吳玉
    惠」名義匯入款項，且公訴人於開庭中亦敘明該部分為集合
    犯之一部分，請本院一併審酌，應可認該部分為起訴效力所
    及，本院自得併予審理，附此敘明。查被告甲○○有前揭犯
    罪事實欄一所載之犯罪科刑及執行完畢之紀錄，此有臺灣高
    等法院被告前案紀錄表在卷可按，其前受有期徒刑執行完畢
    ，於五年以內故意再犯上開有期徒刑以上之罪，為累犯，應
    依刑法第四十七條第一項規定，加重其刑。爰審酌被告乙○
    ○及甲○○二人均年輕力壯，卻不思正當工作謀生，被告乙
    ○○竟起而組織詐騙集團從事詐騙工作，為該詐騙集團之首
    謀，而被告甲○○明知應徵之工作為從事違法詐騙行為仍應
    允之，被告二人之行為危害財產交易安全，危害非淺，惟所
    得之詐騙金額非屬鉅額，兼衡被告二人犯後始終坦承犯行，
    態度良好，顯有悔意等一切情狀，各量處如主文所示之刑，
    並分別定其應執行之刑，以資懲戒。按依司法院釋字第六百
    六十二號解釋：「中華民國九十四年二月二日修正公布之現
    行刑法第四十一條第二項，關於數罪併罰，數宣告刑均得易
    科罰金，而定應執行刑之刑逾六個月者，排除適用同條第一
    項得易科罰金之規定部分，與憲法第二十三條規定有違，並
    與本院釋字第三六六號解釋意旨不符，應自本解釋公布之日
    起失其效力。」故對於數罪併罰，數宣告刑均得易科罰金，
    而定應執行之刑超過六個月之案件，依司法院釋字第三百六
    十六號、六百六十二號解釋意旨，仍得易科罰金，查本件被
    告乙○○、甲○○二人所犯各罪宣告刑均得易科罰金，爰依
    刑法第四十一條第一項前段規定，就所定執行刑諭知易科罰
    金之折算標準。公訴人雖就被告乙○○、甲○○本件犯行各
    具體求刑有期徒刑一年六月、一年二月以上，惟本院已各量
    處如主文所示之刑為適當，公訴人之求刑，稍嫌過重，併此
    敘明。按共同正犯因相互間利用他方之行為，以遂行其犯意
    之實現，本於責任共同之原則，共同正犯應對所參與犯罪之
    全部事實負責，有關從刑之沒收部分，雖他共同正犯所得之
    物，亦應於其本身所處主刑之後，併為沒收之諭知（最高法
    院九十二年度台上字第七○五○號判決可資參照）。經查，
    扣案之如附表所示之物，為被告乙○○供本件各次詐欺取財
    犯行所用之物，業據被告乙○○供承在卷（見本院卷第一四
    頁背面），應依刑法第三十八條第一項第二款之規定，予以
    宣告沒收，並依前揭判例意旨及共同正犯責任共同原理，於
    被告甲○○所處主刑項下一併宣告沒收之。至扣案之行動電
    話門號0000000000號、0000000000號
    手機各一支，為被告乙○○所有，被告乙○○否認為供本件
    詐欺取財犯行所用或所得之物，因查無證據證明係被告乙○
    ○供犯罪所用或所得之物，亦非違禁物，即無從宣告沒收；
    又扣案之行動電話門號0000000000號手機一支，
    為被告甲○○所有，被告甲○○否認為供本件詐欺取財犯行
    所用或所得之物，因查無證據證明係被告甲○○供犯罪所用
    或所得之物，亦非違禁物，亦無從宣告沒收。末按刑法第三
    十八條第一項第三款、第三項規定因犯罪所得之物，除有特
    別規定外，以屬於犯人者為限，始得沒收，倘第三人對於該
    物在法律上得主張權利者，自不在得沒收之列（最高法院九
    十七年度台非字第一九八號判決意旨參照）。查本件匯入上
    開中壢建國帳戶內之款項總計四十九萬二千五百元，經被告
    乙○○自承係其於查獲前為該集團「小高」所匯入之詐騙款
    項，當認係該集團詐騙各被害人所得款項無疑，被害人自得
    循法律途徑追索，是此款項不宣告沒收。
據上論斷，應依刑事訴訟法第二百七十三條之一第一項、第二百
九十九條第一項前段，刑法第二十八條、第三百三十九條第一項
、第四十七條第一項、第五十一條第五款、第四十一條第一項前
段、第三十八條第一項第二款，刑法施行法第一條之一第一項、
第二項前段，判決如主文。
本案經檢察官黃俊華到庭執行職務。
中    華    民    國    98    年    10    月    6     日
                  刑事第九庭    法  官  林玉蕙
以上正本證明與原本無異。
如不服本判決應於收受判決後10日內向本院提出上訴書狀，並應
敘述具體理由。其未敘述上訴理由者，應於上訴期間屆滿後20日
內向本院補提理由書( 均須按他造當事人之人數附繕本) 「切勿
逕送上級法院」。
                                書記官  魏里安
中    華    民    國    98    年    10    月    6     日
附表
┌──┬────────────┬─────┐
│編號│扣案物品                │  數   量 │
├──┼────────────┼─────┤
│ 一 │電腦主機                │  二台    │
├──┼────────────┼─────┤
│ 二 │液晶螢幕                │  三台    │
├──┼────────────┼─────┤
│ 三 │鍵盤                    │  三個    │
├──┼────────────┼─────┤
│ 四 │滑鼠                    │  四個    │
├──┼────────────┼─────┤
│ 五 │監視鏡頭                │  二個    │
├──┼────────────┼─────┤
│ 六 │集線器                  │  七台    │
├──┼────────────┼─────┤
│ 七 │CNG三○○路由器         │  六台    │
├──┼────────────┼─────┤
│ 八 │FXS─○四A路由器        │  三台    │
├──┼────────────┼─────┤
│ 九 │網路電話                │  十三台  │
├──┼────────────┼─────┤
│一○│碎紙機                  │  一台    │
├──┼────────────┼─────┤
│一一│印表機                  │  一台    │
├──┼────────────┼─────┤
│一二│Nokia牌行動電話         │  一支    │
│    │（門號：00000000│          │
│    │一二號、序號：三五六六二│          │
│    │0000000000號）│          │
├──┼────────────┼─────┤
│一三│Nokia牌行動電話         │  一支    │
│    │（門號：00000000│          │
│    │一○號、序號：三五六六二│          │
│    │0000000000號）│          │
├──┼────────────┼─────┤
│一四│筆記本                  │  四本    │
├──┼────────────┼─────┤
│一五│交戰手則                │ 四十四張 │
├──┼────────────┼─────┤
│一六│大陸手機號碼SIM卡       │  五張    │
├──┼────────────┼─────┤
│一七│房屋租賃契約            │  一本    │
├──┼────────────┼─────┤
│一八│中華郵政股份有限公司存摺│  一本    │
│    │（中壢建國郵局帳號○二八│          │
│    │00000000000號│          │
│    │）                      │          │
├──┼────────────┼─────┤
│一九│上開郵局提款卡          │  一張    │
├──┼────────────┼─────┤
│二○│詐欺對象聯絡電話        │一百四十八│
│    │                        │張        │
└──┴────────────┴─────┘


司法院資訊處製作；財團法人民間司法改革基金會備份。
